【裁判字號】    91,訴,1384
【裁判日期】    920311
【裁判案由】    誣告
【裁判全文】
臺灣臺北地方法院刑事判決                        九十一年度訴字第一三八四號
    公  訴  人  臺灣臺北地方法院檢察署檢察官
    被      告  己○○
右列被告因誣告案件，經檢察官聲請簡易判決處刑（九十一年度偵續字第四○五號）
，經本院改依通常程序審理，判決如左：
    主  文
己○○意圖他人受刑事處分，向該管公務員誣告，累犯，處有期徒刑伍月。
    事  實
一、緣己○○與乙○○係表兄妹關係（乙○○之母親為己○○之姑姑，乙○○之外祖
    母即為己○○之祖母）。己○○前於民國八十六年間因違反麻醉藥品管理條例案
    件經臺灣高等法院判處有期徒刑七月確定，並於八十六年十一月九日執行完畢，
    仍不知悔改，於九十年九月十八日下午一時許，明知乙○○係以探視祖母為由，
    而進入己○○在臺北市○○區○○街三六號二樓住處之祖母房間內，竟基於意圖
    乙○○受刑事處分，而使不知情之妻甲○○向具有偵查犯罪權限之臺北市政府警
    察局中正第二分局南海路派出所（下簡稱南海路派出所）打電話報案，並在警員
    到達現場時誣指乙○○涉嫌刑事竊盜犯罪，使南海路派出所警員將乙○○帶至派
    出所內接受偵訊。
二、案經乙○○訴由臺北市政府警察局中正第二分局報告臺灣臺北地方法院檢察署檢
    察官偵查後聲請簡易判決處刑。
    理  由
一、訊據被告己○○固坦承因告訴人乙○○進入臺北市○○區○○街三六號二樓住處
    之祖母房間內而於前開時間伊有要求不知情之妻子甲○○打電話報警之情，惟矢
    口否認有何誣告犯行，辯稱伊原先不知弟弟庚○○開門讓乙○○進入屋內，伊請
    妻子打電話報警之目的是要請警察趕乙○○出去云云。經查，右揭犯罪事實，業
    據告訴人乙○○指訴綦詳，並有證人庚○○、甲○○、警員丁○○、戊○○、丙○○在偵查中及本院調查時證述屬實，並有臺北市政府警察局中正第二分局派隊
    出所員警工作紀錄簿、報案電話紀錄簿在卷可憑。復查，參諸被告於本院調查時
    供承「我太太打電話到下面的檳榔攤給我說乙○○有進入我奶奶的房間，我就到
    二樓房間外面請乙○○出去，她不出去，我就在房門外說『如果東西掉了你要負
    責』」、「在警察還沒來之前，我告訴乙○○說如果她不出去我就要說她是小偷
    ，警察來了之後，我是跟警察說請警察將她趕出去」、「（問？告訴人是否之前
    有幾次到大埔街三六號二樓的住處特地看你奶奶）有幾次，有時候她來的時候我
    不在」等語、在偵查中並供承「我是打南海派出所，我只說要把我妹妹趕出去」
    等語，可認被告在請其妻報警之前，就已知悉告訴人到前開住處房間內是要探視
    其祖母，而被告仍然請其妻甲○○打電話報警至現場處理。再查，參諸卷附之員
    警工作紀錄簿載明在前開住處內「屋主己○○一見乙○○便說『你再不出去，我
    便要告你竊盜』。全案帶雙方回所內瞭解後，並未構成任何刑案之要件。而己○○已向乙○○道歉」之情，並經證人即警員丁○○於本院調查時證稱「是他們兩
    人（即被告及告訴人）一起到派出所之後，從他們兩人的談話中，並瞭解他們的
    狀況之後，經過他們二人的同意我記載在工作紀錄簿上」、「是經過被告及告訴
    人兩人的陳述記下被告稱『你再不出去，我便要告你竊盜』」等語，顯見被告確
    實在警員到達前開住處後，被告並在警員面前陳述若告訴人不離開該住處將要申
    告告訴人涉嫌竊盜之犯行。最後，被告並於本院調查時自承「我請我太太報警，
    因為乙○○在我奶奶的房間內不走，我就在房間外對乙○○說如果東西掉了要她
    負責」、「（問？你請你太太報警的理由為何）我是要請警察來將乙○○趕出去
    」等語，以及參酌證人即警員丁○○於偵查中證述「被告有說因為告訴人侵入他
    家，他就跟她說你再不出去我就要告你竊盜」等語，更可說明被告主觀上為能趕
    走告訴人而在並未提出有何財物失竊證明之情況下，即逕自請妻子報案而在警員
    到達現場之時，更在警員面前憑空捏造告訴人涉有竊盜罪嫌，是被告確有使告訴
    人受刑事處分之意圖甚明。故被告前揭所辯，顯係推卸責任之詞，諉無足採。事
    證明確，被告前揭誣告之犯行，應堪認定。
二、核被告己○○所為，係犯刑法第一百六十九條第一項之誣告罪。被告利用不知情
    之妻甲○○打電話報案請警員到現場處理，被告並在警員到場時為誣告之犯行，
    為間接正犯。被告前於八十六年間因違反麻醉藥品管理條例案件經臺灣高等法院
    判處有期徒刑七月確定，並於八十六年十一月九日執行完畢，有臺灣高等法院被
    告全國前案紀錄表在卷可按，被告五年以內再犯本件有期徒刑以上之罪，核屬累
    犯，應依刑法第四十七條規定加重其刑。爰審酌被告之品行、犯罪動機、目的、
    手段、犯罪後否認犯行之態度等一切情狀，量處如主文所示之刑。
據上論斷，應依刑事訴訟法第四百五十二條、第二百九十九條第一項前段、刑法第一
百六十九條第一項、第四十七條，判決如主文。
本案經檢察官侯少卿到庭執行職務。
中      華      民      國      九十二      年      三    月    十一    日
                                      臺灣臺北地方法院刑事第七庭
                                          法  官  范智達
右正本證明與原本無異。
如不服本判決，應於判決送達後十日內，向本院提出上訴狀。
                                          書記官  賴敏慧
中      華      民      國      九十二      年      三    月    十一    日
附錄本案論罪科刑法條全文：
中華民國刑法第一百六十九條
意圖他人受刑事或懲戒處分，向該管公務員誣告者，處七年以下有期徒刑。
意圖他人受刑事或懲戒處分，而偽造、變造證據，或使用偽造、變造之證據者，亦同
。


司法院資訊處製作；財團法人民間司法改革基金會備份。
